臺灣高等法院刑事判決　　　　　　　 92年度交上易字第605號
上　訴　人　臺灣桃園地方法院檢察署檢察官
上　訴　人
即　被　告　丁○○
　　　　　　　　　　　段五五號
選任辯護人　洪榮彬律師
　　　　　　鍾儀婷律師
被　　　告　甲○○
　　　　　　　　　　　一號
選任辯護人　洪榮彬律師
上列上訴人因被告過失傷害案件，不服臺灣桃園地方法院92年度
交易字第104號，中華民國92年10月28日第一審判決（起訴案號
：臺灣桃園地方法院檢察署91年度調偵字第493號），提起上訴
，本院判決如下：
    主  文
原判決關於被告丁○○部分撤銷。
丁○○無罪。
其餘上訴駁回。
    理  由
一、公訴意旨認以：被告甲○○於民國（下同）九十年十月十日
    二十三時四十分許，騎乘駕駛車牌號碼ＳＦＮ─八八八號輕
　　型機車，沿桃園縣中壢市○○○路往延平路方向行駛，行經
  　中央西路與大同路路口，應注意行近無號誌路口應減速慢行
　　，及應注意車前狀況，隨時採取必要之安全措施，而依當時
  　情形，又無不能注意之情事，竟疏未注意，於通過前開路口
　　時，適有丁○○騎乘車牌號碼ＳＥＷ─Ｏ三一號輕型機車其
　  後搭載丙○○，由中央西路往中豐路方向行駛，駛到上開路
    口時左轉，應注意轉彎車應讓直行車先行，而依當時情形並
　　非不能注意，亦疏於注意，仍貿然左轉，即煞避不及而撞上
　  甲○○騎乘之車輛，雙方人車倒地，致丁○○受有右顴骨眼
    上顎股骨折之傷害，甲○○受有頭部外傷合併腦震盪、左膝
　　撕裂傷、兩膝及左顏面挫擦傷、右肩挫傷、左上門牙二齒斷
  　裂併脫落等傷害，丙○○則受有外傷性腦內出血、臉骨骨折
    、腦膜炎、腦脊髓液鼻漏及左眼眼窩骨折併左眼視力神經病
　　變（視力為左眼無光覺，無法恢復）等傷害。因認被告甲○○、丁○○涉犯過失傷害、過失致重傷罪嫌云云。
二、按犯罪事實應依證據認定之，無證據不得認定犯罪事實；又
    不能證明被告犯罪者，應諭知無罪之判決，刑事訴訟法第一
    百五十四條第二項、第三百零一條第一項分別定有明文。再
    按不利於被告之事實，須依積極證據，茍無積極證據而不足
    為不利被告之認定時，即應為有利於被告之認定，最高法院
    亦著有三十年上字第八一六號判例可資參照。
三、本件公訴人認被告丁○○、甲○○二人涉犯刑法第二百八十
    四條第一項過失傷害罪嫌，無非是以告訴人丙○○、證人戊○○指證，機車係為被告丁○○所騎乘，及法務部調查局測
    謊報告內容認未搭載丙○○騎機車之問題呈說謊反應，且本
    件車禍經送台灣省桃園縣區車輛行車事故鑑定委員會鑑定，
    其結果均認被告二人均有過失等情為據。惟訊據被告丁○○
    堅詞否認車號ＳＥＷ為其所騎乘，辯稱：當天伊並未騎乘機
    車，係為告訴人丙○○所搭載等語，被告甲○○雖坦承於九
　　十年十月十日二十三時四十分許，確有騎機車於經過中央西
 　 路與大同西路時發生車禍一事，惟其堅決否認有何過失犯行
    ，辯稱：當天晚上伊路經大同路口與中央西路，伊有注意左
    右前方來車，並有減速慢行，鑑定委員會卻說伊沒有減速慢
    行，但當時伊已經過了大同路口，為何伊還要減速慢行，且
    伊當時是直行，已經經過大同路進入中央西路，往延平路方
　　向行進，對方的機車從伊的對向車道逆向來撞伊，是對方機
  　車的錯，不是伊的過失等語。
四、經查：
（一）證人己○○於偵查中證稱：「（90年10月10日晚上11時人
      在可處?）中壢市○○○路往延平路的世華銀行，當時我
      人在馬路旁燒金紙，當時我同事也在場，而一男一女騎車
      經過，我聽到有人喊我名字，而我回頭去看，我看到「元
      」（丁○○）舉手跟我打招呼．．．。」「（當時何人騎
      車？）我記得是「元」坐在後座，而發生車禍之後，我看
      到「元飛的很遠，「琪」（丙○○）在機車附近．．．。
      」「（案發時何人騎機車？）丙○○騎機車載丁○○，這
      是我當時看到的感覺。」「我看到「元」舉手跟我打招呼
      。」「（是否確定（琪）騎機車載「元」？）確定」（見
      九十一年五月二十八日、八月二十一日偵訊筆錄），於本
      院九十三年九月十四日庭訊時亦為相同之證述：「（你當
      時看到丁○○坐在機車的哪個位置？）我只有看到他的背
      影，沒有看見他後面坐人。」，而依被告丁○○於九十年
      十月十一日第一次警訊中要稱：我當時正臉向左轉要叫我
      朋友，我沒有看到對方的車子，就不曉得為什麼撞上，現
      場有我朋友，我朋友幫我報案等語，足見被告於事發前確
      有呼叫其朋友之行為，而證人己○○當時所在的位置，係
      位於馬路旁，且與車禍事故地點約為二十一公尺距離，亦
      經本院赴現場履勘屬實（見本院九十年三月三十日履勘筆
      錄），再者，參酌被告丁○○於事故發生後，經送天晟醫
      院急救時，該院所做的護理記錄單上所載：被告由一一九
      送入，騎車被載跌倒所致等語，此為該院九十三年九月二
      十二日天晟法字第九三０九二二０一號函檢附急診病歷資
      料一份在卷可參，按以被告丁○○送至醫院急診時，告訴
      人丙○○尚未對其提出告訴，且無從知悉另一被告甲○○
      是否未能清楚目擊何人駕駛，及在大馬路上隨時都有路過
      行人、駕駛或附近住家可能目睹指認情況下，況且被告當
      時身受重傷下，還能如此冷靜地誣指係告訴人所搭載，實
      與常情有背，故其在事故發生後一、二小時內向醫院護理
      人員所述應屬可採。故證人己○○所為前述，應無迴護被
      告丁○○之情，堪以採認。
（二）況且，本件車禍事故經原審送請中央警察大學鑑定結果認
      機車在發生對撞之碰撞時，機車上的騎士與乘客在碰指日
      撞後，兩者受到阻擋的力量後，後座之乘客往往會被拋出
      較遠，而機車騎士因雙方握住機車把手的緣故，因此，碰
      撞後會緊臨機車附近或被機車壓住，而依證人戊○○於偵
      訊中所證陳：丙○○當時半身被機車壓住，丁○○被彈的
      比較，證人己○○於偵訊中證稱：發生車禍後，伊看到丁○○飛的很遠，丙○○在機車附近等語，而認騎乘機車肇
      事者應為丙○○，而非丁○○，亦有該鑑定報告在原審卷
      內可參（原審七十九頁至八十七頁），復依告訴人丙○○
      所提出附卷傷勢診斷書以觀，其傷勢集中於頭部，由其是
      左眼眼窩有發生骨折現像，佐之事發當時兩部機車係以左
      側對撞，而被告甲○○的傷勢大部分亦集中在身體左側，
      而丁○○受有右顴骨眼上顎骨折等之傷害，傷勢亦較告訴
      人來得輕微，顯見告訴人丙○○傷勢較重，且均集中在臉
      部，係因駕駛機車與另一駕駛被告甲○○發生對撞所致，
      益證被告丁○○所辯稱：機車是由丙○○所駕駛應屬可採
      。
（三）雖然證人戊○○從警訊起至本院審理時均一致指稱機車係
      由被告丁○○所駕駛，惟查以，戊○○於初次警詢時陳稱
      ：ＳＥＷ０三一號機車之行車方向伊不清楚等語（九十年
      十月十一日警詢筆錄），惟在九十一年一月四日偵訊中卻
      能證稱：伊看見丁○○騎車從中央西路巷口出來逆向與甲○○在慢車道上對撞，對於：ＳＥＷ０三一號機車行進方
      向已有不一。而對於其目擊事發當時所在之位置，於九十
      一年一月四日、六月五日偵查時均證稱：伊當時在中央西
      路大同路口等紅燈等語，惟於本院履勘現場時，卻證稱：
      伊係在過中央路口與新生路口時，車子在行進間看見被告
      丁○○逆向騎乘機車，然查以本院赴現場履勘結果，據證
      人陳晴文所證地點距事發地點已達約五十二點八公尺，距
      離不可謂不遠，而事發當時係在晚間十一點四十分許，夜
      色昏暗，且證人乙○○於履勘現場亦證陳：當天光線很暗
      ，事發地點附近商家招牌都已關掉，只有一小吃店，但不
      是很亮，附近有路燈，但因天氣關係不是很亮，有點要下
      雨的樣子，隔天就下起雨來了等語，在如此長的距離，及
      天色昏暗情況下，且係在短時間裡，證人在無特殊情況下
      ，如何去注意到遠在五十餘公尺處的機車駕駛是男是女，
      故證人戊○○所證應其事後臆測之詞，尚難採為被告丁○○不利之認定。
（四）按以測謊之鑑驗，係就受測人對相關事項之詢答，對應其
      神經、呼吸、心跳等反應而判斷，其鑑驗結果有時亦因受
      測人之生理、心理因素而受影響，該鑑驗結果固可為審判
      之參考，但非為判斷之唯一及絕對之依據，鑑驗結果是否
      可採，應由法院斟酌取捨，故法院仍應為必要之調查，以
      究明真實之所在，尚不能徒以有此形式事實之存在，即遽
      遽採為證據。此最高法院八十五年台上字第五七九一號判
      決可參，本件被告測謊結果雖認有說謊之情，惟依前開所
      述，其正確性受到影響的因素甚多，本件被告丁○○是否
      有騎車肇事，依前開證據所陳，系爭機車並非其所騎乘，
      在再無其它積極證據相互配合情況下，該測謊報告尚不得
      作為被告不利認定之證據。
（五）縱前開所述，本件車禍應係由丙○○騎乘機車搭載被告丁○○於系爭地點與被告甲○○發生對撞，而非係被告丁○○所騎乘機車肇事，應可認定，被告丁○○既非駕駛者，
      即難認其於本件車禍中有何過失。
五、另查，被告甲○○於警訊中陳稱：「我當時經過中央西路與
    新生路口時，因為當時是綠燈我就直接行駛往延平路之方向
    ，當時我旁邊無其他車輛，到了交叉路口時，我不知道怎麼
    發生交通事故」（見九十偵字第二○六五○號卷第四頁）；
    現場目擊證人戊○○於警、偵訊中亦證稱：看見被告丁○○
    （應係丙○○）騎車從中央西路巷口出來，逆向與甲○○在
    慢車道上對撞等語（見九十偵字第二○六五○號卷第三十頁
　　）；及被告丁○○於警、偵訊中亦供稱：「我們從中央西路
 　 左轉要到大同路上．．．」等語（見九十偵字第二○六五○
    號卷第三十頁）。按依被告甲○○當時係在中壢市○○○路
    （由西往東）直行行駛，其發生車禍地點點係在中央西路過
    大同路口處（已過網狀線外），有道路交通調查事故表所載
    現場圖，及事故發生後的所拍攝的照片在偵查卷內可佐，而
    依兩車車損的位置以觀，被告甲○○所騎乘的機車前車籃、
    擾流板破裂；前車身置物處破裂，而丙○○所騎乘的機車前
    擋泥板、左前擾流板等處破裂、前車身置物處破裂（見偵查
    卷第二十一至第二十三頁），兩車係發生對撞情況下所造成
    ，顯見丙○○所騎乘機車有侵入被告甲○○車道內，正面與
    其發生對撞，丙○○如屬中央西路欲左轉大同路，則在正常
    情況下，應會產生機車右側邊遭被告甲○○車頭撞擊之情，
    因此，可確認本件車禍之發生，是因為被告丙○○騎乘機車
    逆向與對向之甲○○對撞，因事發突然，被告甲○○在對向
    車道合法行駛，一時不及反應閃避，應認其對於本件車禍之
    發生並無過失。且本件經原審囑託中央警察大學就本件交通
    事故再為鑑定，而中央警察大學就被告甲○○部分之鑑定結
    果，亦同認定：「甲車駕駛甲○○駕ＳＦＮ－八八八號輕機
    車，由中壢市○○○路（由西往東）方向行駛，當行駛至中
    央西路與大同路口時，因乙車駕駛丙○○由前方之巷口衝出
    ，向左斜穿越中央分向限制線，逆向行駛於甲車行向之車道
    上，因事發突然，甲車駕駛甲○○在夜間視線較差之情況下
    ，無法閃避致被撞及，無肇事因素。」此有中央警察大學九
    十二年七月二十一日校科字第０九二０００一二八０號鑑定
    書在卷可稽，雖然台灣省桃園縣區車輛行車事故鑑定委員會
    以及台灣省車輛事故覆議鑑定委員會之鑑定意見，就關於被
    告甲○○部分之鑑定結果，認被告甲○○在行經無號誌交岔
    路口未減速慢行且未注意車前狀況，而認定其為肇事次因，
    惟本件兩車對對撞原因係因丙○○騎車侵沒被告甲○○行車
    車道內，已如前述，而車禍發生地點既已越過十字路口，則
    被告行車速度即不受行經交叉路口應減速之規範，且卷內亦
    無證據顯示被告甲○○當時有超速行駛之情，復又因丙○○
    所騎乘機車係突入甲○○車道內，實難要求被告甲○○有疏
    於注意車前狀況之情。此外，復無其他積極證據，足資證明
    被告甲○○確實有過失傷害之犯行，核其犯罪嫌疑尚屬不足
    ，不能夠具體證明犯罪，揆諸首揭規定，本件應為被告甲○○無罪判決之諭知。
六、原審對於被告丁○○部分疏於詳查，遽認車號ＳＥＷ０三一
　　號機車為其所騎乘，並搭載告訴人丙○○肇事，而予論罪科
  　刑，實有未合，檢察官上訴意旨謂被告丁○○判刑過輕，並
    無理由，另上訴人即被告丁○○上訴意旨否認犯罪則有理由
    ，此部分自應本院予以撤銷改判，另諭知被告丁○○無罪。
    又原審對於被告甲○○部分，認其並無過失，犯罪嫌疑不足
    ，而予無罪之諭知，洵無不合，檢察官上訴意旨仍執前詞，
    指摘原判決不當，請求撤銷改判，並無理由，此部分上訴應
    予駁回。
據上論斷，應依刑事訴訟法第368條、第369條第1項前段、第364
條、第301條第1項，判決如主文。
本案經檢察官曾忠己到庭執行職務。
中　　華　　民　　國　　94　　年　　5 　　月　　24　　日
　　　　　　　　　　交通法庭　　審判長法　官　許增男
　　　　　　　　　　　　　　　　　　  法　官  謝靜恒
　　　　　　　　　　　　　　　　　　  法　官  周煙平
以上正本證明與原本無異。
不得上訴。
                                      書記官  蕭麗珍
中　　華　　民　　國　　94　　年　　6　　 月　　2 　　日
